臺灣高等法院刑事判決
108年度上訴字第4140號
上  訴  人  
即  被  告  張鈿明  



選任辯護人  陳信翰律師（法扶律師）      
上列上訴人即被告因違反毒品危害防制條例案件，不服臺灣新竹
地方法院108年度訴字第718號，中華民國108年11月13日第一審
判決（起訴案號：臺灣新竹地方檢察署108年度偵字第8172號、1
08年度偵字第8809號），提起上訴，本院判決如下：
    主  文
原判決關於販賣第二級毒品二罪部份撤銷。
張鈿明犯如附表編號1、2所示之各罪，各處如附表編號1 、2主
文欄所示之刑及沒收，應執行有期徒刑柒年貳月。
    事  實
一、張鈿明明知甲基安非他命係毒品危害防制條例第2條第2項第
    2款所列之第二級毒品，不得非法持有、販賣，竟分別起意
    而為下列行為：
(一)張鈿明基於意圖營利販賣第二級毒品之犯意，於民國108年5
    月19日晚間9時13分許，以其使用之門號0000000000號行動
    電話與江文景使用之門號0000000000號行動電話聯繫通話，
    約過5分鐘後，江文景即抵達張鈿明位於新竹縣○○鄉○○街000
    號住處，當場由張鈿明以新臺幣（下同）2,000元之價格販
    賣甲基安非他命1小包予江文景，並向江文景收取2,000元價
    金，以牟取不法利益。
(二)張鈿明基於意圖營利販賣第二級毒品之犯意，於108年6月21
    日晚間11時55分許，以其使用之門號0000000000號行動電話
    與江文景使用之門號0000000000號行動電話聯繫通話，約過
    10分鐘後（約為翌日凌晨0時5分許），江文景即抵達張鈿明
    之上址住處，當場由張鈿明以1,000元之價格販賣甲基安非
    他命1小包予江文景，並向江文景收取1,000元價金，以牟取
    不法利益。
二、嗣經警方就張鈿明使用之上開行動電話門號聲請通訊監察後
    ，於108年7月24日下午2時50分許，持臺灣新竹地方法院核
    發之搜索票前往其上址住處執行搜索，扣得其所有之SAMSUN
    G廠牌金色手機1支（內含門號0000000000號SIM卡1張）等物
    ，而查悉上情。
三、案經宜蘭縣政府警察局礁溪分局報告臺灣新竹地方檢察署檢
    察官偵查起訴。
    理  由
壹、程序部分：
一、本院審理範圍：本案檢察官未提起上訴；上訴人即被告張鈿
    明（下稱被告）提起上訴後，被告就原審判決犯罪事實欄一
    (一)所示幫助施用第二級毒品及(四)至(七)所示轉讓禁藥部
    分之犯行，業於本院訊問程序中當庭具狀撤回上訴，有本院
    訊問筆錄、被告出具之撤回上訴聲請書附卷可考（本院卷第
    58、61頁），是本院審理範圍僅限於被告所涉原審判決犯罪
    事實欄一(二)、(三)之2次販賣第二級毒品罪嫌部分（即事
    實欄㈠㈡所示）。
二、證據能力：本件判決認定事實所引用之卷內供述及非供述證
    據（包含人證與文書證據等證據），均無證據證明係公務員
    違背法定程序所取得，並經檢察官、被告表示同意有證據能
    力（本院卷第123至125、214至217頁），經審酌該等證據資
    料製作時之情況，亦無違法不當或證明力明顯過低之瑕疵，
    堪認作為證據應屬適當，依刑事訴訟法第158條之4反面解釋
    及第159條至第159條之5規定，俱有證據能力。
貳、實體部分： 
一、認定事實所憑之依據及理由：
(一)訊據被告固自承於上揭事實欄㈠㈡所示時、地，有與證人江
    文景見面等情，惟矢口否認有何販賣第二級毒品甲基安非他
    命予證人江文景之犯行，其辯護人則為其辯護略以：證人江
    文景於警、偵、審歷次作證固然均稱卷內編號F-5及F-12之
    通訊監察譯文係與被告交易毒品之內容，惟此僅係其片面之
    詞，是否屬實並非無疑，且上開通訊監察譯文內容均無一字
    與毒品交易中談論毒品種類、價金或數量可以聯想，而證人
    江文景於108年7月25日作證時，距通話日即同年5月19日、6
    月22日分別有一、二個月之久後，竟能準確說出向被告買了
    多少錢的毒品，實與常理有違，證人江文景不利被告之證述
    僅係其片面之詞，與通訊監察文復不能相互勾稽佐證，且恐
    有因圖減罪責而虛供上手之可能，自難僅憑其一面之詞遽為
    不利被之判斷等詞。
(二)本案被告歷次所辯互有扞格，其前後不一之辯詞分述如下：
 1、於108年7月25日偵訊時辯稱：5月19日（即編號F-5之通訊監
    察譯文）江文景他想吸安非他命要我去找，但這通電話後我
    們沒有碰面，至於6月22日（編號F-12之通訊監察譯文）這
    天江文景一樣要來找我，他有進到我家中，我跟他說喝酒醉
    不要來，要他先回去，他要找安非他命，但我沒有拿毒品給
    他云云（108年度偵字8172號卷，下稱偵8172卷，第85頁）
    。
 2、嗣於原審準備程序時先稱：5月19日及6月21日當天，我跟江
    文景有見面，我都有罵他，二次都是這樣，那二天他都沒有
    拿錢給我，他想用欠的，叫我先拿毒品給他，但我拒絕他，
    他後來就離開等語（原審卷第66頁）；嗣於原審審理中再更
    詞稱：108年5月19日、6月22日2天都是江文景喝了酒跑到我
    家來，就是過來話家常和吃東西，其中有一次是我叫江文景
    來，他一來就酒氣衝天，我還沒進門就在門口吵架，江文景
    一直要我幫他拿甲基安非他命，但我都拒絕他，他停了很久
    才上來等語（原審卷第252、253頁）。
 3、再於上訴時翻前詞以上訴狀陳稱：5月19日那天，江文景來
    的時候喝酒醉又大小聲，一直盧我，要我拿東西給他解酒，
    為了不讓他繼續鬧下去，我有把甲基安非他命拿出來給他使
    用，江文景還將剩下的毒品拿走，本來說隔天要來找我處理
    ，但隔天江文景並未出現，也沒有拿錢給我；6月22日那次
    ，江文景又喝醉帶著鄭書勳過來找我，我當時和黃新港在麻
    將協會看牌，我當時和江文景、鄭書勳在門口爭執約5分鐘
    ，之後江文景很不爽地走了，我沒有拿甲基安非他命給他云
    云（本院卷第47至49頁）。
 4、綜上，針對於案發時地被告與江文景2人有無碰面一情，被
    告於偵訊時先稱並無碰面，嗣於原審及本院審理中改稱確有
    碰面；另針對碰面之地點，被告於偵訊、原審準備及審理中
    均稱係在被告家中，惟被告上訴後針對6月21日深夜至翌日
    （22日）凌晨該次之會面則改稱是在麻將協會云云；又就被
    告是否交付毒品甲基安非他命予江文景，被告於偵查及原審
    審理中均否認交付甲基安非他命之事實，然於上訴後則改稱
    5月19日該次被告確實有交付第二級毒品甲基安非他命予江
    文景乙節，僅辯稱江文景就其允諾給付之價金，並未於翌日
    依約如數給付等情。足見被告就所涉2次販毒案情之有無與
    是否與江文景碰面、又彼此會面之地點及是否交付毒品等情
    ，前後辯詞互核有異，莫衷一是。  
(三)被告於108年5月19日晚間9時13分、同年6月21日晚間11時55
    分許，與證人江文景以前揭行動電話門號聯繫通話後，證人
    江文景即前往被告上址住處，先後2次分別以2,000元、1,00
    0元之代價，向被告購買甲基安非他命各1小包，當場銀貨兩
    訖之事實，業據證人江文景於警詢、偵查、原審及本院審理
    時為互核一致證述時證稱如下：
 1、於警詢證稱：該通通話（指通話時間108年5月19日21時13分
    47秒之卷內編號F-5通訊監察譯文）是我與被告交易毒品的
    內容，通話結束5分鐘後我便抵達被告住處，我以2,000元現
    金向被告購買1小包甲基安非他命毒品，當時沒有其他人在
    場；該通通話（指通話時間108年6月21日23時55分34秒之卷
    內編號F-12通訊監察譯文）是我要向被告購買甲基安非他命
    毒品的通話，通話結束後10分鐘，我到達被告住處，我以1,
    000元現金向被告購買1小包甲基安非他命，當時沒有其他人
    在場等語（108年度他字第1440號卷，下稱他字卷，第125至
    126頁）。
 2、於偵訊中亦結證稱：我去被告家找他，約說完電話（指卷內
    編號F-5通訊監察譯文）後5分鐘到，我拿2,000元給被告，
    他給我1小包甲基安非他命，重量我不知道，我也沒有問他
    ，一手交錢一手交貨，買完就離開；另1次我去被告住處找
    他，是在說完電話（指卷內編號F12通訊監察譯文）後10分
    鐘到，我拿1,000元給被告，被告給我1小包甲基安非他命，
    重量我不知道，一手交錢一手交貨，買完就離開等語（他字
    卷第158頁背面）。
 3、復於原審審理時結證稱：我在偵訊筆錄講的是對的，就是F-
    5這個通話後我有過去跟被告交易毒品，我拿2,000元給被告
    ，被告給我一小包甲基安非他命，譯文中「我過去玩一下好
    嗎」是我們客家人的術語，就是過去坐一下，就是去找被告
    的意思；F-12這個通話中被告說「要過來玩嗎？」，我回答
    說「我上去呀」，這次我有跟被告買甲基安非他命，我拿1,
    000元給被告，被告給我1小袋甲基安非他命等語（原審卷第
    236頁）。
 4、再於本院審理時證稱：編號F-5通訊監察譯文中的「我過去
    玩一下好嗎」指的就是去吸毒，編號F-12之通訊監察譯文中
    之「要過來玩嗎」、「我上去呀」指的就是買安非他命，在
    這次通完話後的10分鐘，我就用1,000元向被告購買安非他
    命，我向被告購買2次毒品的時候都沒有人在場，我跟被告
    買毒品的次數就是這2次，1次是2,000元、1次是1,000元等
    語（本院卷第157至162頁）。
 5、基此，堪認證人江文景就其前後2次向被告購買甲基安非他
    命之過程所為證述各節，互核相符，針對本案重要基本事實
    前後證述實屬一致。
(四)準以證人江文景之指證，佐以編號F-5、F-12通訊監察譯文
    資以補強，併參酌被告部分自承各節，俱足認證人江文景證
    詞憑信性尚屬無疑，是認被告於上開時地販賣2次第二級毒
    品甲基安非他命予江文景之犯行，已堪認定：
 1、證人江文景針對本案重要基本事實前後證述實屬一致，再佐
    以被告所使用行動電話門號0000000000號與證人江文景使用
    之行動電話門號0000000000號通話時間為108年5月19日21時
    13分47秒、108年6月21日23時55分34秒之通訊監察譯文（卷
    內編號F-5、F-12，他字卷第129、130頁，原審卷第135、14
    7頁）、臺灣新竹地方法院所核發之通訊監察書（原審卷第1
    49至157頁）可資佐憑。
 2、參以被告於原審108年8月29日訊問時自承：上開2次與證人
    江文景通話後，證人江文景有前來其住處，證人江文景向其
    表示有錢要購買甲基安非他命等情明確（原審卷第34頁），
    又被告嗣於上訴後以書狀自承：於108年5月19日晚間9時許
    ，確實有交付甲基安非他命予證人江文景一情，恰與證人江
    文景上開證述各節不謀而合；足徵證人江文景於本案2次通
    話後，確實有向被告提出購買第二級毒品甲基安非他命之需
    求，始有被告為如上之自述情節，又被告既坦承於108年5月
    19日確有交付毒品甲基安非他命予證人江文景之事實，則被
    告嗣後空言否認該次毒品交易之事實，顯然自相矛盾，諉無
    可採。
 3、本案被告及辯護人固均爭議證人江文景證詞之憑信性，惟被
    告於原審曾自承與證人江文景之間並無何仇恨怨隙乙情（原
    審卷第35頁），至被告於上訴中暗指江文景年輕時欺侮胞妹
    曾遭被告修理而有挾怨報復之舉云云，已據證人江文景證稱
    此乃孩提時期學童間之捉弄舉動等情明確（本院卷第160頁
    ），既時隔久遠，實難認積延至今仍存嫌隙；更況，觀諸證
    人江文景與被告間之通聯對話，除上開F-5、F-12外，尚有
    其餘10通（即F1~F4、F6~F11，他字卷第129至130頁），其2
    人之對話熱絡、互動自然，並無被告所辯因孩提之玩鬧或糾
    紛而影響彼此情誼，核與證人江文景證稱與被告間並無任何
    糾紛、仇恨等語相符（原審卷第235、243頁），衡情證人江
    文景應無斷絕長久情誼，故為不利於被告之虛偽證詞而誣陷
    被告入罪之理。又辯護人所稱證人江文景恐因供出上游可獲
    致刑之寬典而有誣陷被告之疑慮云云；然而證人江文景向被
    告購買少量第二級毒品甲基安非他命供己自用，所涉為有期
    徒刑3年以下之罪，刑期非重，因供出上手可獲減輕之刑期
    有限，反之證人江文景若有設詞誣陷被告之情事，依證人江
    文景當庭簽具證人結文，致將觸犯偽證罪遭科最高可處有期
    徒刑7年以下之重刑，實難想見證人江文景有何陷害被告之
    決意，於警詢、偵查、原審及本院審理程序為互核一致指述
    不法之可能，辯護人為被告辯稱證人江文景恐為求毒品危害
    防制條例減刑之適用而為不實之指控等語，尚屬無據，難以
    遽信。是綜據上情，足認證人江文景前揭關於其先後2次向
    被告購買甲基安非他命毒品之證詞，應屬真實可信，自堪憑
    採。
(五)被告固於上訴審中更詞辯稱：針對108年6月22日凌晨零時5
    分許與江文景之碰面，係江文景酒醉帶著鄭書勳來麻將協會
    找他，當時江文景與鄭書勳在協會門口爭執約5分鐘，鄭書
    勳跟我抱怨江文景毆打他，還去家中砸毀門窗的事實，我有
    出面挺鄭書勳，所以當晚江文景很不爽的就走了，江文景因
    本件糾紛懷恨在心云云。惟查：
 1、江文景酒後偕同鄭書勳前去麻將協會找被告一情，固非子虛
    ，惟係發生於000年0月00日傍晚5時許，核與本案係發生於
    同日晚間11時55分許至翌日凌晨零時5分之販毒事實無涉：
  ⑴據證人鄭書勳於本院審理時證稱：我確實在108年6月間的某
    日，但時間點我記不得了，大概是傍晚的時間，我有在麻將
    協會跟江文景及被告碰面，是因為我另外有欠朋友錢要拿給
    江文景，而我將錢交給被告，當天江文景有喝一點酒，就與
    被告有些爭執，也對我生氣，當時被告有攔住江文景說錢已
    經交給他了，之後我就自己騎機車離開等語（本院卷第207
    至210、213頁）；
  ⑵另據江文景於本院審理時證稱：我與鄭書勳、被告在麻將協
    會碰面的時間確實於108年6月21日傍晚5時許，當天我是去
    鄭書勳他家找他，鄭書勳原本要償還我一筆錢，但卻將其中
    6萬元交給被告，我就質問鄭書勳說欠我錢為何將錢拿給被
    告，我跟鄭書勳去找被告是為了求證這件事情，至於向被告
    購買第二級毒品甲基安非他命則是當晚快要12點的事等語（
    本院卷211至213頁）。
  ⑶互核上開證人等之一致證稱，足認被告所辯之在麻將協會與
    江文景、鄭書勳碰面之時間為108年6月21日傍晚5時許，核
    與本案被告所涉於108年6月22日凌晨0時5分許在其家中將價
    值1,000元之甲基安非他命販賣予江文景之事實渺無相涉；
    此外，對販毒時，被告與告訴人碰面之地點，已據被告於偵
    訊、原審準備及審理中均稱與江文景碰面的地點是在被告家
    中，另有江文景前後一致證稱毒品交易地點是在被告家中等
    情佐憑，足見被告上訴後刻意牽扯不同時地之其他糾紛事實
    ，藉以攻擊證人江文景證言之憑信性以求圖免卸責。
 2、被告固辯稱於108年6月21日晚間約12時許，江文景酒後偕同
    鄭書勳來麻將協會找他，彼此生有口角，始遭江文景惡意中
    傷云云，然查：
  ⑴縱被告於108年6月21日傍晚在麻將協會有與江文景因鄭書勳
    之債務問題生有口角，然該糾紛畢竟是鄭書勳與江文景間之
    問題，被告身為和事佬、調停者，據證人江文景、鄭書勳上
    開證稱各節，難謂被告因此公親變事主而與江文景心生嫌隙
    。
  ⑵另觀諸編號F-12之通訊監察譯文（江文景於108年6月21日晚
    間11時55分34秒致電予被告，見他字卷第130頁）所示：  
江文景：睡了嗎？ 被  告：這麼晚了啊？ 江文景：我哥回來了？ 被  告：怎麼樣？要過來「玩」嗎？ 江文景：我上去呀 被  告：好 
    被告平和地接聽江文景之來電，甚至主動表「要過來『玩』嗎
    」等語，隨後又應允江文景所稱「我上去呀」，若謂2人間
    有何仇怨芥蒂，孰能置信？基此，足徵被告上開辯詞難謂可
    採。
(六)至辯護意旨雖稱：上開通訊監察譯文內容均無一字與毒品交
    易中談論毒品種類、價金或數量可以聯想，而證人江文景於
    警詢作證時距通話日已久，竟能準確說出向被告購買多少金
    額之毒品，與常理有違等詞。惟查：
 1、買賣毒品係非法交易，毒品買賣間聯絡具隱密性及特殊信賴
    關係，且因販賣毒品係政府嚴予查緝之違法行為，復為通訊
    保障及監察法所定得核發通訊監察書之犯罪，偵查機關常以
    實施通訊監察為偵查手段，為避免不法行為被查緝風險，毒
    品交易常以買賣雙方得以知悉之術語或晦暗不明之用語，來
    代替毒品交易之重要訊息（如種類、數量、金額），甚至雙
    方事前已有約定或默契，只需約定見面，即可以事前約定或
    先前交易所示種類、金額，進行毒品交易，此與社會大眾一
    般認知尚無違誤。是並非不得依通聯之情形及通話內容之真
    意，作為判斷可否採為買賣雙方所供述交易情節之佐證。
 2、本件觀之證人江文景於原審審理時證稱：「（問：但F-5通
    訊監察譯文這些對話中完全看不出有約定數量或金額，你怎
    麼能從這六句對話中回憶起你這天確實有跟張鈿明買多少錢
    的安非他命？）…因為這麼晚了，張鈿明還會讓我上去，是
    這個原因。…（問：F-5通話是你跟張鈿明說『我過去玩一下
    好嗎？』，F-12對話則是張鈿明問你『要過來玩嗎？』，這就
    是你們平常要交易毒品的暗語嗎？）應該是，如果張鈿明拒
    絕我的話就沒有了。（問：所以譯文中提及的『我過去玩一
    下好嗎』、『要過來玩嗎』，你們平常聽到對方這樣講，就知
    道是你想要過去跟張鈿明拿毒品，或是張鈿明說他那邊有東
    西、你可以過去跟他拿，是否如此？）是。（問：你是從這
    兩通通訊監察譯文中有提到『我過去玩一下好嗎』、『要過來
    玩嗎』，來回憶起當天你們確實有交易毒品嗎？）是。」等
    語（原審卷第239、244頁），可知依證人江文景與被告間之
    默契，雙方在電話中提及「過去玩」、「過來玩」，即為交
    易毒品之暗語，佐以該2次通話時間分別為晚上9時13分、晚
    上11時55分，衡情並非一般單純前往拜訪作客之時間，是認
    被告於原審辯稱江文景來訪係為閒話家常和吃東西等語（原
    審卷第253頁），實悖於事理之常。況且證人江文景向被告
    購買甲基安非他命之次數僅區區2次，數量價格均不複雜，
    各為2,000元、1,000元之整數，2次交易時間又相距約1個月
    餘，非歷時久遠，又佐以通訊監察譯文之輔助記憶，證人江
    文景得以回憶證述其向被告購毒之具體情節，尚無悖於一般
    事理之常。上開辯護意旨所陳，尚非可採。
(七)被告主觀上營利意圖之認定：
 1、本件依證人江文景歷次證述之交易過程，其與被告係一手交
    錢、一手交貨，當場銀貨兩訖，其未曾與被告之上手接觸等
    情，已甚明瞭，則證人江文景既無法逕與被告之毒品上手直
    接聯繫，亦不可能得悉被告向其毒品上手取得甲基安非他命
    之實際過程及其對價，從而販賣之利得，除非經行為人詳細
    供出所販賣之毒品之進價及售價，抑查得相關帳冊明細，且
    數量俱臻明確外，實難察得其交易實情，然販賣者從價差或
    量差中牟利，方式雖異，惟其販賣行為在意圖營利則屬同一
    。從而，舉凡「有償交易」，除足以反證其確係另基於某種
    非圖利本意之關係外，通常尚難因無法查悉其精確之販入價
    格，作為是否高價賣出之比較，諉以無營利之意思而阻卻販
    賣犯行之追訴。
 2、又按我國查緝毒品之販賣，一向執法甚嚴，並科以重度刑責
    ，販賣毒品既經政府懸為禁令、嚴加取締，且甲基安非他命
    毒品量微價高，販賣行為在通常情形下均係以牟利為其主要
    誘因及目的，且依一般社會通念以觀，凡販賣毒品者，茍無
    利益可圖，應無甘冒被他人供出來源或遭檢警查緝法辦之危
    險而平價供應他人施用之理，因此其販入之價格必較出售之
    價格低廉，或以同一價格販賣而減少毒品之份量，而有從中
    賺取買賣價差牟利之意圖及事實，應屬合理之認定。查證人
    江文景於上揭時、地，確先後以2,000元、1,000元之價格，
    向被告取得甲基安非他命各1小包，雙方間乃係存有金錢交
    易之有償行為，佐以依被告及證人江文景於偵查中及本院審
    理時歷次所述，亦難認彼等間有特別交情、特殊情誼或恩情
    存在，嗣據證人江文景於本院審理時證稱：依我過往之經驗
    ，我向被告2次購買且拿到的毒品重量，並沒有較平常為少
    的情形等語（本院卷第158頁），衡之常情，被告倘無利潤
    可圖，當無甘冒遭受重刑之風險，而於費時、費力取得甲基
    安非他命毒品後，再平白按販入之原價實量轉售給證人江文
    景之理，足見被告有償交付甲基安非他命予證人江文景，其
    主觀上確具有意圖營利之販賣犯意至明。準此，被告主觀上
    既有營利之意圖，客觀上復有收取金錢、交付毒品等該當販
    賣毒品罪之構成要件行為，自各應論以販賣第二級毒品之罪
    責。
(八)綜上所述，被告否認販賣第二級毒品犯行所為辯解，要屬卸
    責之詞，不足採信。本案事證明確，被告上開販賣第二級毒
    品2次之犯行，均堪認定，應依法論科。
二、論罪：
(一)按甲基安非他命係毒品危害防制條例第2條第2項第2款明定
    之第二級毒品，依法不得販賣、持有。核被告所為，均係犯
    毒品危害防制條例第4條第2項之販賣第二級毒品罪（共2罪
    ）。其因販賣而持有第二級毒品甲基安非他命之低度行為，
    各為販賣第二級毒品之高度行為所吸收，均不另論罪（本案
    被告2次所販賣之毒品均未扣案，無法鑑定純質淨重是否各
    已逾20公克，併此敘明）。被告所為事實欄㈠㈡所示販賣第
    二級毒品2次等犯行，犯意各別，行為互殊，應予分論併罰
    。
(二)累犯之說明：被告前因持有第二級毒品罪，經臺灣新竹地方
    法院以107年度竹簡字第474號判決判處有期徒刑3月確定，
    已於108年2月25日易科罰金執行完畢乙情，有本院被告前案
    紀錄表附卷可考（本院卷第87頁），其於有期徒刑執行完畢
    後5年內故意再犯本件有期徒刑以上之2罪，均係累犯。惟被
    告行為後司法院大法官已於108年2月22日作成釋字第775號
    解釋，認有關累犯加重本刑部分，不生違反憲法一行為不二
    罰原則之問題。惟其不分情節，基於累犯者有其特別惡性及
    對刑罰反應力薄弱等立法理由，一律須加重最低本刑，於不
    符合刑法第59條所定要件之情形下，致生行為人所受之刑罰
    超過其所應負擔罪責之個案，其人身自由因此遭受過苛之侵
    害部分，對人民受憲法第8條保障之人身自由所為限制，不
    符憲法罪刑相當原則，牴觸憲法第23條比例原則。於此範圍
    內，有關機關應自本解釋公布之日起2年內，依本解釋意旨
    修正之。於修正前，為避免發生上述罪刑不相當之情形，法
    院就該個案應依本解釋意旨，裁量是否加重最低本刑（司法
    院釋字第775號解釋意旨參照）。經查，被告前開構成累犯
    之前科係持有第二級毒品案件，且係易科罰金執行完畢，尚
    無確切事證足認被告有何特別之重大惡性，或對刑罰之反應
    力薄弱等教化上之特殊原因，況參諸本案被告之犯罪情節，
    被告販售對象僅江文景一人，且販賣對價亦僅1,000至2,000
    元，實未獲取重大利益，數量亦非甚鉅，與販賣毒品謀取鉅
    額獲利或查獲大量毒品之情形有別，所為無非吸毒同儕間賺
    取蠅頭小利之有償提供毒品行為，犯罪情節非得與大中盤毒
    梟等同並論，惡性尚輕，是綜觀全案情節，對比本案罪名之
    法定刑，其罪刑應屬相當，並無必加重其最低法定本刑之情
    ，依上述解釋意旨，自無再依刑法第47條第1項規定加重其
    刑之必要，而於量刑時依刑法第57條之規定，於法定刑內再
    予斟酌即可。
(三)被告於偵查、原審及本院審理時均否認有上揭事實欄㈠㈡所
    示販賣第二級毒品甲基安非他命予證人江文景之犯行，其自
    無於偵查及審判中自白之情事，且被告既完全否認有販賣交
    付甲基安非他命毒品予證人江文景一事，自亦無供出本件所
    販賣毒品來源因而查獲之可言。是本件被告所犯販賣第二級
    毒品罪，並無毒品危害防制條例第17條第1、2項規定之適用
    ，併此說明。
三、撤銷原判決及量刑之理由：
(一)原審認被告所涉犯行事證明確，予以論罪科刑，固屬卓見；
    然刑法第47條規定不分情節，一律加重最低本刑，不符憲法
    罪刑相當原則，牴觸憲法第23條比例原則，業經司法院大法
    官會議於108年2月22日公布釋字第775號解釋宣告違憲；本
    案並無事證足認被告有何特別惡性及刑罰反應力薄弱等情形
    ，針對被告所犯販賣第二級毒品部分，均無再依刑法第47條
    第1項規定加重之必要，已說明如前，原審依刑法第47條第1
    項規定，加重其刑，尚有未合。被告上訴否認犯罪，業經本
    院逐一論駁說明如前，自非有理。惟原判決既有前開可議之
    處，自應由本院將原判決予以撤銷改判。
(二)爰以行為人之責任為基礎，審酌被告明知甲基安非他命具有
    高度成癮性，戕害國人身心健康、危害社會秩序至鉅，向為
    國法所厲禁，猶無視國家杜絕毒品犯罪之禁令，恣意販售營
    利，法治觀念薄弱，行為偏差，應嚴予非難，兼衡被告之素
    行，於本院審理時自陳高中畢業之智識程度、從事水電、油
    漆、鐵工、平均月收入4萬元、已婚、經濟狀況勉持等家庭
    經濟生活情形（本院卷第219頁），並衡酌被告犯罪之動機
    、目的、手段，其本件交易毒品之數量、對價、所獲利益，
    暨被告犯罪後之態度等一切情狀，量處如主文第二項所示之
    刑，又本院審酌被告所犯販賣第二級毒品犯行，共2罪，所
    犯2罪之罪質相同，犯罪時間集中約近1個月期間，販賣對象
    僅江文景1人、販賣毒品之數量及犯罪所得尚非至鉅，與大
    盤或毒梟之大量流通毒品，仍屬有別，如以實質累加之方式
    定應執行刑，則處罰之刑度顯將超過其行為之不法內涵，而
    違反罪責原則，又考量因生命有限，刑罰對被告造成之痛苦
    程度，係隨刑度增加而生加乘效果，而非以等比方式增加，
    以隨罪數增加遞減其刑罰之方式，當足以評價被告行為之不
    法性。綜上，為適度反應被告整體犯罪行為之不法與罪責程
    度及對其施以矯正之必要性，爰就被告定應執行刑為有期徒
    刑7年2月，以示懲儆。
四、沒收：
(一)扣案之SAMSUNG廠牌金色手機1支（內含門號0000000000號SI
    M卡1張），係供被告為上揭販賣第二級毒品犯行所用之聯絡
    工具，業據證人江文景證述在卷，且有通訊監察譯文在卷足
    憑，不問屬於犯罪行為人與否，應依毒品危害防制條例第19
    條第1項規定宣告沒收。
(二)被告販賣第二級毒品甲基安非他命予江文景取得之價金2,00
    0元、1,000元，屬於被告之犯罪所得，並未扣案，應依刑法
    第38條之1第1項前段、第3項規定宣告沒收，於全部或一部
    不能沒收或不宜執行沒收時，追徵其價額。
(三)至扣案之甲基安非他命1包，被告供稱係供自己施用（偵817
    2卷第84頁，原審卷第247頁），是該包毒品雖屬違禁物，然
    因與本案認定之犯罪事實無關，尚無從於本案宣告沒收銷燬
    之。其餘扣案之被告所有分裝袋1盒、電子磅秤1個及玻璃球
    吸食器2個，暨非被告所有之平板1臺，無證據證明上開扣案
    物係供本案犯罪所用，而均與本案犯行無關，亦非屬違禁物
    ，爰均不併為沒收之諭知。
據上論斷，應依刑事訴訟法第369條第1項前段、第364條、第299
條第1項前段，毒品危害防制條例第4條第2項、第19條第1項，刑
法第11條、第38條之1第1項前段、第3項、第51條第5款，判決如
主文。
本案經臺灣新竹地方檢察署檢察官洪明賢提起公訴，臺灣高等檢
察署檢察官李嘉明到庭執行職務。
中    華    民    國    109   年    3     月    12    日
                  刑事第三庭    審判長法  官  張惠立
                                      法  官  張江澤
                                      法  官  劉兆菊
以上正本證明與原本無異。
如不服本判決，應於收受送達後20日內向本院提出上訴書狀，其
未敘述上訴之理由者並得於提起上訴後20日內向本院補提理由書
（均須按他造當事人之人數附繕本）「切勿逕送上級法院」。
                                      書記官  陳佳微
中    華    民    國    109   年    3     月    12    日
附錄：本案論罪科刑法條全文
毒品危害防制條例第4條
製造、運輸、販賣第一級毒品者，處死刑或無期徒刑；處無期徒
刑者，得併科新臺幣 2 千萬元以下罰金。
製造、運輸、販賣第二級毒品者，處無期徒刑或 7 年以上有期
徒刑，得併科新臺幣 1 千萬元以下罰金。
製造、運輸、販賣第三級毒品者，處 7 年以上有期徒刑，得併
科新臺幣 7 百萬元以下罰金。
製造、運輸、販賣第四級毒品者，處 5 年以上 12 年以下有期
徒刑，得併科新臺幣 3 百萬元以下罰金。
製造、運輸、販賣專供製造或施用毒品之器具者，處 1 年以上7
 年以下有期徒刑，得併科新臺幣 1 百萬元以下罰金。
前五項之未遂犯罰之。
附表：
編號 犯罪事實 主           文 1 上揭犯罪事實欄 一、(一) 張鈿明販賣第二級毒品，處有期徒刑柒年壹月。扣案之SAMSUNG廠牌金色手機壹支（內含門號0000000000號SIM卡壹張）沒收；未扣案之犯罪所得新臺幣貳仟元沒收，於全部或一部不能沒收或不宜執行沒收時，追徵其價額。 2 上揭犯罪事實欄 一、(二) 張鈿明販賣第二級毒品，處有期徒刑柒年。扣案之SAMSUNG廠牌金色手機壹支（內含門號0000000000號SIM卡壹張）沒收；未扣案之犯罪所得新臺幣壹仟元沒收，於全部或一部不能沒收或不宜執行沒收時，追徵其價額。